【裁判字號】    96,勞小抗,1
【裁判日期】    970304
【裁判案由】    給付違約金
【裁判全文】
臺灣桃園地方法院民事裁定             96年度勞小抗字第1號
抗  告  人  薇爾文教事業股份有限公司
法定代理人  乙○○
相  對  人  甲○○
上列當事人間給付違約金事件，抗告人對於中華民國96年6月22
日本院桃園簡易庭96年度桃勞小調字第19號第一審裁定提起抗告
，本院裁定如下：
    主  文
抗告駁回。
抗告費用新台幣壹仟元由抗告人負擔。
    理  由
一、抗告意旨略以：(一)民事訴訟法第436 條之9 所規定之預定用
    於同類契約之條款，應係指民法第247 條之1 所指之定型化
    契約或附合契約，而該等契約是指當事人一方預定契約之條
    款，而由需要訂約之他方，依照該項預定條款簽定之契約，
    學說上名之為附合契約。本件兩造所簽訂之任職合約書（下
    稱系爭合約），非基於兩造反覆從事之同類交易行為所定之
    契約，而係為規範當事人兩造間之權利義務關係而定之契約
    ，系爭合約自非屬定型化契約。(二)且觀民事訴訟法第436 條
    之9 其立法意旨在於保護與法人或商人交易之不特定自然人
    ，避免法人或商人本其優勢定型化之同類契約，剝奪自然人
    原有普通審判管轄之權利，是其規範對象限於與法人或商人
    交易之不特定消費者因定型化契約所產生之爭執事件始有該
    條之適用，而不及於法人或商人本身內部與其受僱人間簽訂
    之同類契約所生爭執。因此，本件雖為小額事件，且當事人
    之一造為法人，仍有合意管轄之適用。(三)再觀民事訴訟法第
    436 條之9 其立法意旨明示：「當事人之一造如為法人或商
    人，以其預定用於同類契約之．．．合意管轄條款與他造訂
    立契約，締約之他造就此類似條款幾無磋商變更之餘地，．
    ．．」查相對人於簽定系爭合約時，抗告人除對於內容部分
    充分說明外，並給予相當充裕之時間使相對人考量，相對人
    並非無磋商變更之餘地，系爭合約第15條亦非原審裁定所認
    之預定用於同類契約之條款。綜上，系爭合約第15條約定：
    「有關本契約所生之爭議，雙方同意以台灣桃園地方法院為
    第一審管轄法院。」則鈞院就本件訴訟應有管轄權，原審裁
    定將本件訴訟移送至台灣板橋地方法院顯係違誤，為此依法
    提起抗告等語。
二、按「小額程序第一審裁判之抗告法院認抗告為不合法或無理
    由者，應為駁回抗告之裁定。」民事訴訟法第436 條之23、
    第436 條之1 第3 項、第495 條之1 第1 項、第449 條第1
    項定有明文。又「小額事件當事人之一造為法人或商人者，
    於其預定用於同類契約之條款，約定債務履行地或以合意定
    第一審管轄法院時，不適用第12條或第24條之規定。」「訴
    訟，由被告住所地之法院管轄。」「訴訟之全部或一部，法
    院認為無管轄權者，依原告聲請或依職權以裁定移送於其管
    轄法院。」同法第436 條之9 、第1 條第1 項及第28條第1
    項亦定有明文。
三、經查，抗告人起訴係依系爭合約請求相對人給付違約金新台
    幣（下同）5 萬元及其遲延利息，有抗告人之起訴狀1 件附
    於原審卷內可稽。故系爭合約約定之僱傭期間在1 年以上（
    即自民國95年8 月25日起至96年8 月31日止），且本件訴訟
    係因財產權發生爭執，其標的之金額在10萬元以下，應屬小
    額訴訟事件。而系爭合約係以相對人為受僱人，由相對人擔
    任抗告人之安親老師一職，並於第15條約定：「有關本契約
    所生之爭議，雙方同意以台灣桃園地方法院為第一審管轄法
    院。」等情，固有抗告人提出之系爭合約1 件在卷足憑，雖
    堪信兩造已合意以本院為第一審管轄法院。惟定型化契約所
    使用之對象，不限於反覆從事同類交易之「消費行為」，於
    僱傭契約中，僱主（法人或商人）以其集團或企業之優勢，
    就其與提供勞務之自然人，締結不可變動、及不可協商條款
    之定型化契約，亦屬所在多有。是抗告人稱本件係僱傭關係
    ，不適用民事訴訟法第436 條之9 之規定等語，洵屬誤解。
四、次查，本件抗告人所提記載合意管轄之系爭合約係抗告人取
    其與其他職員大量締約而預定用於僱傭契約之條款，未經任
    何個別條款協商而填載，自屬前揭之定型化契約，抗告意旨
    執前詞稱系爭合約非屬定型化契約等語，與事實不符，應不
    足採。本件既為小額訴訟事件，抗告人又為法人，系爭合約
    條款亦係抗告人預定用於受其僱用者同類契約之條款，依前
    引民事訴訟法第436 條之9 規定，自不能以兩造之合意定本
    件訴訟第一審管轄法院。而相對人於抗告人起訴時係設籍居
    住於台北縣鶯歌鎮，有相對人基本資料結果表1 件附於原審
    卷內可稽，故本件訴訟依民事訴訟法第1 條第1 項規定，自
    應由相對人之住所地之法院即台灣板橋地方法院管轄。抗告
    人向無管轄權之本院起訴，顯係違誤，原審依職權將本件訴
    訟移送於該管轄法院，於法並無不合。從而，抗告人以兩造
    合意以本院為第一審管轄法院為由提起抗告，為無理由，應
    予駁回。
五、據上論結，本件抗告為無理由，依民事訴訟法第436 條之32
    第3 項、第495 條之1 第1 項、第449 條第1 項、第95條、
    第78條，裁定如主文。
中    華    民    國    97    年    3     月    4     日
                  民事第二庭審判長法  官  劉克聖
                                  法  官  蔡寶樺
                                  法  官  潘進順
以上正本係照原本作成。
本裁定不得抗告。
中    華    民    國    97    年    3     月    5     日
                                  書記官  黃進傑


司法院資訊處製作；財團法人民間司法改革基金會備份。
